【裁判字號】    90,上易,2914
【裁判日期】    901026
【裁判案由】    就業服務法
【裁判全文】
臺灣高等法院刑事判決                            九十年度上易字第二九一四號
    上  訴  人
    即  被  告  甲○○
    選任辯護人  何岳儒
右上訴人因違反就業服務法案件，不服臺灣臺北地方法院九十年度易字第一○七二號
，中華民國九十年七月二十六日第一審判決（聲請簡易處刑案號：臺灣臺北地方法院
檢察署九十年度偵字第一五七五號，嗣為原審改依通常程序審理）提起上訴，本院判
決如左：
    主  文
原判決撤銷。
甲○○無罪。
    理  由
一、公訴意旨略以：被告甲○○明知未經主管機關許可，不得聘僱或留用許可失效之
    外國人，竟自民國八十九年二月十八日起，以月薪新臺幣（下同）一萬八千元之
    代價，僱用原為大東紡織股份有限公司合法申請入境後脫逃致許可失效之菲律賓
    國籍勞工DE LEON MARISSA ESTAVILLO，在其位於臺北縣新店市○○路七十六號
    十二樓住處，從事監護照顧其母親之工作；嗣因DE LEON MARISSA ESTAVILLO 於
    八十九年十二月三日下午四時五十分許，在臺北市○○○路○段四十九號前，為
    警查獲係逃逸外勞，始循線查悉上情，因認被告涉有違反就業服務法第五十三條
    第一款之規定，而有同法第五十八條第一項之罪嫌云云。
二、按犯罪事實應依證據認定之，無證據不得推定其犯罪事實，刑事訴訟法第一百五
    十四條定有明文。又認定不利於被告之事實，須依積極證據，苟積極證據不足為
    不利於被告事實之認定時，即應為有利於被告之認定，更不必有何有利之證據；
    且刑事訴訟法上所謂認定犯罪事實之積極證據，係指適合於被告犯罪事實之認定
    之積極證據而言，雖不以直接證據為限，間接證據亦包括在內，然而無論直接或
    間接證據，其為訴訟上之證明，須於通常一般之人均不致有所懷疑，而得確信其
    為真實之程度者，始得據為有罪之認定，倘其證明尚未達到此一程度，而有合理
    之懷疑存在時，自不能以推測或擬制之方法，以為有罪裁判之基礎，最高法院三
    十年度上字第八一六號、二十九年度上字第三一○五號、四十年度台上字第八六
    、七十六年度台上字第四九八六號判例可資參照。
三、訊之被告甲○○堅決否認有僱用菲律賓籍外勞DE LEON MARISSA ESTAVILLO之犯
    行，辯稱：伊母親於八十九年一月六日住進台安醫院，同年一月十四日轉進恩主
    公醫院，至三月四日始出院；伊哥哥張輝鵬前後共僱用四名合法外勞，照顧伊母
    親，伊不需再僱用該名非法外勞DE LEON MARISSA ESTAVILLO；又本件外勞認識
    伊聘僱之第二名外勞CASTOR KAREN AYA-AY，故曾來伊住處一、二次，知道伊住
    處之環境，且該名外勞於八十九年十二月三日強行進入伊家中，搶走一封信件，
    才有伊的住址、電話；況且外勞DE LEON MARISSA ESTAVILLO所繪置房屋格局擺
    設圖，門畫錯、矮櫃為高低櫃、餐桌在客廳後方等語。經查：
  (一)證人即菲律賓國籍勞工DE LEON MARISSA ESTAVILLO於警訊中固證稱：伊原受僱
    於大東紡織股份有限公司，工作及居留期限為八十八年二月一日至八十九年一月
    三十日，八十八年八月十日因身體不適而逃逸離開，八十九年二月十八日至十月
    十八日期間，曾至新店市○○路七十六號十二樓照顧老人，每月薪資二萬二千元
    扣除四千元，計一萬八千元，計雇主已付伊十二萬六千元，尚欠伊五萬元。伊於
    八十九年十二月三日有去工作地點向雇主要回該欠的錢，付錢的是該老人之女兒
    ，而該老人有拿一張有伊工作地址之紙，並寫0000000號電話說可找到伊
    女兒等語（參見偵查卷第二九頁），並提出其繪製被告位於台北縣新店市○○路
    七十六號十二樓之擺設平面圖、及裕隆汽車製造股份有限公司寄至新店市○○路
    七十六號十二樓被告住處對象為張仰君（為被告之姪女）之股東會出席通知書一
    件附卷（參見偵查卷第二七、三十頁）可稽，且該通知書上書寫之000000
    0號電話號碼確為被告之兄張輝鵬所經營之鄉野實業有限公司所租用，並有查詢
    電話用戶資料通知單一紙在卷（參見偵查卷第三八頁）可憑，又有被告於本院調
    查中提出該外勞留存於被告住處記載有被告積欠五萬元之字條一紙附卷（參見本
    院卷第三九頁）可參。惟依警方移送書顯示，係於八十九年十二月三日下午四時
    許，在台北市○○○路○段四十九號前查獲該外勞，而非在被告上開住處，是否
    可逕依上述證據認定被告有僱用該外勞之事實，仍有可議。
  (二)按上開菲律賓國籍勞工DE LEON MARISSA ESTAVILLO原為設於桃園縣中壢市○○
    路○段七四一號之大東紡織股份有限公司於八十八年二月一日合法申請聘僱從事
    技工之工作，其合法居留期間為自八十八年二月一日至八十九年一月三十一日止
    。惟DE LEON MARSSA ESTAVILLO於八十八年八月十日從上開公司處所脫逃，許可
    工作居留期間已於八十九年一月三十一日屆滿失效，此有居留外僑作業外勞詳細
    資料附卷（參見偵查卷第四○頁）可證。而被告之兄張輝鵬義為其母之看護，自
    八十八年五月十日起，僱用第一位菲律賓國籍勞工SABADO LOLITA BARRETE，因
    體檢不合格而於八十九年一月一日終止契約；嗣於八十九年三月二十九日起至八
    十九年四月十四日止，僱用第二位菲律賓國籍勞工CASTOR KAREN AYA-AY；又於
    八十九年八月三日起，僱用第三位菲律賓國籍勞工MATEO LETICIA MAGNO，於八
    十九年八月六日即脫逃；遂再於八十九年十一月十八日起至八十九年十二月二十
    八日止僱用第四位印尼籍勞工SUNARTI，此為被告及證人張輝鵬於原審及本院調
    查中所不否認，並有被告提出行政院勞工委員會許可函及所附名冊附卷（參見同
    上偵查卷第二三頁）可憑，是被告之兄張輝鵬合法申請外勞照顧重病母親之工作
    期間，每次均僅聘僱一位外勞，並無同時僱用二位外勞之情形，應堪認定。且被
    告之母親陳珠因患有巴金森氏症自八十九年一月十四日至三月四日止入財團法人
    恩主公醫院治療，此有該院病歷表及診斷證明書又一份附卷（參見本院卷第四二
    、四五頁）可憑，該陳珠既有醫院人員看護，當無需要再行僱用外勞照顧，核之
    前述證人張輝鵬合法僱用外勞之時間，八十九年一月十四日至三月四日亦確無合
    法僱用外勞之紀錄，則被告即無另行僱用外勞照顧母親之理，當甚明確。從而，
    除被告之母親住院期間無庸僱用外勞外，其他時間，被告之兄既已合法僱用外勞
    ，或如被告之兄張輝鵬所證其可申請僱用二位外勞，應認並無另行「非法」僱用
    外勞之必要，然而，上開菲律賓國籍勞工DE LEON MARISSA ESTAVILLO竟證稱八
    十九年二月十八日起即受僱於被告迄至同年十月十八日止等語，核與上開已有合
    法外勞之期間重疊，即有不合，尚難採信。
  (三)又證人DE LEON MARISSA ESTAVILLO於八十九年十二月十九日警訊時，當場所繪
    被告位於臺北縣新店市○○路七十六號十二樓住處格局擺飾圖，核與被告於八十
    九年十二月二十日警訊時所繪上址自家房屋格局擺設圖（以上均參見偵查卷第二
    七、三九頁），就大門之位置、被告之房間、冰箱及餐桌之位置，均有差異；雖
    其他部分之格局二者所繪大致相符，及該外勞於警訊時證稱被告家庭成員有被告
    及其母親，與被告於警訊時陳稱其家庭成員有伊及母親相符（參見偵查卷第十五
    頁反面、三五頁反面），然被告迭於偵查、原審調查及於本院九十年十月十九日
    審理中辯稱：DE LEON MARISSA ESTAVILLO與伊所僱第二位外勞認識，她曾到伊
    家中，為伊禁止，後來第二位外勞因竊盜為伊解僱，八十九年十二月三日該外勞
    DE LEON MARISSA ESTAVILLO，連同另一女子至伊家，伊家中印尼外勞讓他進來
    ，她將伊姪女張仰君之股東會通知書拿走，因其上有伊住址，且通知書上之電話
    號碼非伊母親所寫等語（參見偵查卷第四七至四八頁、同上原審卷第二三頁），
    並提出被告第四次所僱印尼國籍勞工SUNARTI所出具之上開事實之切結書一紙附
    卷（參見偵查卷第五○頁）可憑，是被告上開所辯該通知書係該外勞擅自取走等
    情，即有可能。且被告之母親陳珠患有巴金森氏症，無法控制自己之行為，是否
    足以流利地書寫如上開通知書上0000000號電話號碼？而該外勞竟證稱：
    被告之母親有拿一張有伊工作地址之紙，並寫0000000號電話說可找到伊
    女兒云云，亦有可疑。又該外勞於被告住處尚留有記載居留證要買機票回菲律賓
    及薪水計五萬元等字樣之字條，顯示向被告索取居留證及薪水，然該外勞既係大
    東紡織股份有限公司合法僱用後脫逃之外勞，其居留證應保留在原僱主處，不可
能由被告保管，應甚明確；而五萬元薪水部分，被告辯稱可能因第二位合法外勞
    為其解僱，心生不滿而由該外勞虛構取財等語，亦不無可能。
  (四)綜上所述，證人即菲律賓國籍勞工DE LEON MARISSA ESTAVILLO於警訊中之指證
    即有上述瑕疵可指，而其所提出之被告住處之擺設圖、股東會通知書及被告提出
    該外勞遺留於現場載有被告積欠五萬元內容之文書，亦不足以佐證該證人之指證
    ，是被告之辯稱應堪採信，尚難遽認被告確有僱用該外勞之行為。此外，復查無
    其他積極證據足資證明被告確有上開違反就業服務法之犯行，自屬不能證明其犯
    罪。
四、原審不察，而為被告論罪科刑，即有不當。被告否認犯罪提起上訴，為有理由，
    應將原判決予以撤銷，改為被告無罪之諭知。
據上論斷，應依刑事訴訟法第三百六十九條第一項前段、第三百六十四條、第三百零
一條第一項，判決如主文。
本案經檢察官賴俊雄到庭執行職務。
中      華      民      國    九十      年      十      月    二十六    日
                              臺灣高等法院刑事第二十三庭
                                  審判長法  官  黃  瑞  華
                                        法  官  吳     燦
                                        法  官  雷  雯  華
右正本證明與原本無異。
不得上訴。
                                        書記官  陳  思  云
中      華      民      國    九十      年      十      月    二十六    日


司法院資訊處製作；財團法人民間司法改革基金會備份。
